【裁判字號】    99,聲,34
【裁判日期】    990429
【裁判案由】    聲請法官迴避
【裁判全文】
臺灣高等法院臺中分院民事裁定  99年度聲字第34號
聲請人  甲○○
上列聲請人因與何陳月錦等間移轉所有權登記再審事件（本院
99年度重再字第1號），聲請法官迴避，本院裁定如下：
    主  文
聲請駁回。
聲請程序費用由聲請人負擔。
    理  由
一、聲請人提起本件聲請意旨略以：再審原告何陳月錦等於前訴
    訟程序係以安排財產分配為由，將本件房地借名登記於再審
    被告（即聲請人）名下，嗣該房地由再審原告繼承，經再審
    原告終止借名登記契約，請求再審被告（即聲請人）移轉所
    有權登記，因再審被告（即聲請人）堅決否認，遂成前訴訟
    程序之關鍵爭點。惟承審法官於再審訴訟程序開始前，未調
    閱瞭解前訴訟之案卷資料，即質疑上開房地或係安排財產分
    配借用聲請人名義登記產權，其另案承辦之本院98年度重上
    字第79號損害賠償事件，於民國（下同）99年3月16日之判
    決書謂：「上訴人（指再審被告即聲請人）將系爭不動產交
    由何文隆管理，其緣由、、、，抑或何文隆為安排財產分配
    ，而將系爭不動產登記在上訴人名下」云云，則其執行本件
    再審訴訟之職務，自難期客觀審認，已足認有偏頗之虞。尤
    其，兩造間之98年度重上字第79號損害賠償事件、98年度重
    上字第101號返還股票事件，繫屬於本院之時間差距甚短，
    加上本件再審事件，以抽籤分案均能分歸辨股王重吉法官承
    辦，更異於常情。又聲請人係於99年3月22日收受上開98年
    度重上字第79號判決，始知有前揭迴避原因，且尚未就本件
    再審訴訟有所聲明或陳述，為此依民事訴訟法第33條第2項
    規定，聲請承審法官迴避等語。
二、按法官有民事訴訟法第32條各款所定以外之情形，足認其執
    行職務有偏頗之虞者，當事人得聲請法官迴避，同法第33條
    第1項第2款定有明文。又民事訴訟法第33條第1項第2款規定
    法官有應自行迴避而不自行迴避以外之情形，足認其執行職
    務有偏頗之虞，據而聲請法官迴避者，應以法官對於訴訟標
    的有特別利害關係，或與當事人之一造有密切之交誼或嫌怨
    ，或基於其他情形客觀上足疑其為不公平之審判者為其原因
    事實，若僅憑當事人之主觀臆測，則不得謂其有偏頗之虞。
    若法官參與別一訴訟事件之裁判，於理由項下表示關於攻擊
    或防禦方法之意見及法律上之意見，對於現尚繫屬之訴訟事
    件當事人一造，縱有不利，亦不能認其執行職務有偏頗之虞
    （最高法院69年台抗字第457號、74年台抗字第20號判例意
    旨參照）。且上開迴避之原因，依同法第34條第1項、第2項
    及第284條之規定，應提出能即時調查之證據釋明之。
三、經查，本院合議庭法官童有德、鄭金龍、王重吉就本院98重
    上字第79號所為之法律上判斷，核僅係對兩造攻擊或防禦方
    法所持之意見，縱使對聲請人不利，揆諸前開說明，仍不能
    認為本案合議庭法官於執行本案即99年度重再字第1號移轉
    所有權登記再審事件之審判職務有偏頗之虞。至聲請人主張
    ：本案與上開另案事件繫屬本院時間之差距甚短，以及該等
    事件與本院另案98年度重上字第101號返還股票事件，以抽
    籤分案均能分歸受命法官王重吉承辦，異於常情一節，顯係
    聲請人個人主觀之臆測，且民事事件繫屬於法院後如何分案
    ？由何法官審理？乃屬於法院行政事務之分配，非合議庭或
    任一法官所得干預，而分案歸由何法官承審，亦與其調查事
    證及裁量權之行使無關，尚難執此即認本案合議庭法官於執
    行職務時有何偏頗之情事。此外，聲請人就本件復未提出其
    他可供即時調查之證據，以釋明本案合議庭法官於本件訴訟
    標的有特別利害關係，或與當事人之一造有密切之交誼或嫌
    怨等客觀事實，而足使人疑其為不公平審判，自不能單憑個
    案判決結果不利於己，即遽指合議庭之職權行使有何偏頗或
    不公，揆諸首揭說明，聲請人依民事訴訟法第33條第1項第2
    款規定，聲請本案合議庭法官迴避，為無理由，不應准許，
    應予駁回。
四、末按，聲請人並未提出具體並釋明聲請本案合議庭法官迴避
    之原因，依民事訴訟法第37條第1項但書之情形，本件訴訟
    程序尚無停止必要，附此敘明。
五、爰依民事訴訟法第95條、第78條，裁定如主文。
中    華    民    國    99    年    4     月    29    日
                民事第二庭    審判長法  官  邱森樟
                                    法  官  蔡秉宸
                                    法  官  翁芳靜
以上正本係照原本作成。
如不服本裁定應於裁定送達後10日內向本院提出抗告理由狀（須
按他造人數附具繕本），並繳納抗告裁判費新台幣1,000元。
                                    書記官  粘銘環
中    華    民    國    99    年    5     月    3     日
                                                      Ｓ

司法院資訊處製作；財團法人民間司法改革基金會備份。
